臺灣臺中地方法院民事判決
111年度訴字第401號
原      告  台灣不動產經紀業有限公司

法定代理人  梁宗豪  

訴訟代理人  陳俊良    寄臺中雙十路○○00○○○
被      告  許換富  
上列當事人間遷讓房屋等事件，本院於民國111年4月19日言詞辯
論終結，判決如下：
    主    文
一、被告應將門牌號碼臺中市○○區○○街000巷0號房屋（含主
    建物及增建物）騰空遷讓返還原告及全體共有人。
二、被告應給付原告新台幣3,018元，及自110年9月13日起至清 
    償日止，按年息5%計算之利息。
三、原告其餘之訴駁回。
四、訴訟費用由被告負擔97%，餘由原告負擔。
五、本判決第一、二項原告勝訴部分，於原告以20萬1000元供擔
    保後，得假執行；但被告如以60萬3018元為原告預供擔保，
    得免為假執行。
六、原告其餘假執行之聲請駁回。
    事實及理由
壹、程序方面：
    本件被告經合法通知，未於言詞辯論期日到場，核無民事訴
    訟法第386條各款所列情形，爰依原告之聲請，由其一造辯
    論而為判決。
貳、兩造主張：
一、原告主張：
　㈠原告與訴外人許換貴、何許秀蓮3人共有如附表所示之不動產
    ，經本院108年度訴字第1450號民事判決變價分割確定，經
    原告聲請拍賣，並由本院以109年度司執字第70549號受理執
    行在案（原告已於111年3月16日撤回該強制執行程序，待本
    件訴訟判決確定後再行聲請變價拍賣）。惟查附表所示之建
    物（即門牌號碼臺中市○○區○○街000巷0號房屋，含主建物及
    增建物，下稱系爭房屋）遭被告無權占用，迄今仍居住使用
    系爭房屋及置放個人物品，已嚴重損害原告及其他共有人權
    益，原告爰依民法第767條第1項前段、第821條之規定，請
    求被告返還系爭房屋。
　㈡原告並得按持有系爭房屋3分之1應有部分，請求被告給付相
    當於租金之不當得利。查系爭房屋附近交通便利，生活機能
    尚齊全，依當地租金一般行情約每坪324元，以系爭房屋全
    部面積約57.98坪，換算本件原告得請求之不當得利每月約6
    ,261元（計算式：324元×57.98坪÷3≒6,261元）。原告依侵
    權行為及不當得利之法律關係，請求被告給付自110年1月25
    日起至110年4月25日止，合計3個月之不當得利18,783元（
    計算式：6,261元×3＝18,783元）。
　㈢並聲明：1.被告應將門牌號碼臺中市○○區○○街000巷0號房屋
    騰空遷讓返還原告及全體共有人。2.被告應給付原告18,783
    元，及自起訴狀繕本送達翌日起至清償日止，按年息5%計算
    之利息。3.原告願供擔保，請准宣告假執行。
二、被告經合法通知，未於言詞辯論期日到場，亦未提出書狀到
    院作何聲明或陳述。
參、本院判斷：
一、系爭房屋（即門牌號碼臺中市○○區○○路000巷0號）係原告與
    訴外人許換貴、何許秀蓮3人共有，權利範圍各為3分之1，
    且系爭房屋總面積，合計為191.69平方公尺（即主建物116
    建號面積110.96平方公尺＋增建869建號面積80.73平方公尺
    ）等情，業據原告提出建物登記謄本為證（見本院中簡卷第
    59頁），並經院調取本院109年度司執字第70549號執行卷審
    閱無誤，自堪採憑。原告主張系爭房屋由被告居住使用中乙
    節，則有本院上開執行卷所附查封筆錄足據，且被告對於原
    告主張該事實，已受合法之通知，於言詞辯論期日不到場，
    亦未提出書狀爭執，依民事訴訟法第280條第3項之規定，視
    同自認。
二、原告請求遷讓返還系爭房屋部分：
　　按民法第767條第1項規定：「所有人對於無權占有或侵奪其
    所有物者，得請求返還之。對於妨害其所有權者，得請求除
    去之。」同法第821條規定：「各共有人對於第三人，得就
    共有物之全部為本於所有權之請求。但回復共有物之請求，
    僅得為共有人全體之利益為之。」本件原告係系爭房屋之共
    有人，且系爭房屋遭被告無權占用乙節，業如前述。則依上
    揭規定，原告自得請求被告自系爭房屋遷移，並將系爭房屋
    返還全體共有人。
三、原告請求相當於租金之不當得利部分：
　㈠又無權占有他人房屋，可能獲得相當於租金之利益為社會通
    常之觀念，故房屋所有人依不當得利之法則，仍得請求占有
    人返還相當於法定最高限額租金之數額（參酌最高法院61年
    台上字第1695號判決意旨）。又土地法第97條第1項規定：
    「城市地方房屋之租金，以不超過土地及其建築物申報總價
    年息百分之十為限。」此係屬強制規定，如當事人約定之租
    金超過此限制，其超過部分無請求權（最高法院43年台上字
    第392號判例、59年台上字第793號判例意旨參照）。
　㈡又土地法第97條第1項所稱「土地價額」，係指法定地價而言
    ，此為土地法施行法第25條所明定，而依土地法第148條規
    定，土地所有權人依土地法所申報之地價為法定地價，則土
    地法第97條第1項所謂土地申報價額即指該土地之申報地價
    。又房屋租金之數額，除以基地申報地價為基礎外，尚須斟
    酌基地之位置，工商業繁榮之程度，承租人利用房屋之經濟
    價值及所受利益等項，並與附近租金相比較，以為決定。
　　查系爭房屋屋齡約40年，坐落在臺中市烏日區榮泰街，位於
    烏日國中西側之住宅區內，以標的為中心半徑2.5公里內之
    公共設施有烏日國小、烏日國中、明道高中、烏日車站、新
    烏日車站及台中高鐵站等公共設施，整體交通便捷性及生活
    機能便利性均尚可等情，有本院執行處之不動產鑑估報告書
    可憑（報告書附本院109年度司執字第70549號卷），就本件
    而言，本院認以土地及建物之申報總價額年息10%計算租金
    ，應屬適當。依系爭房屋坐落土地總面積為72.22方公尺，
    就其109年1月申報地價為每平方公尺3,040元，又系爭房屋
    現值為142,600元計算（見土地登記第二類謄本、房屋稅籍
    證明書所載，附本院110年度中簡字第2576號卷31、39頁）
    ，原告就系爭房屋及坐落土地之應有部分係3分之1。則就系
    爭房屋之租金每月應以1,006元【計算式：｛系爭房屋價值14
    萬2,600元＋（坐落土地價值72.22平方公尺×3,040元＝36萬21
    49元）｝×10％÷12＝3018元，3018x1/3=1006元，小數點以下4
    捨5入】為上限。
　㈢本件原告係請求110年1月25日起至同年4月25日計3個月之類
    似租金之不當得利（見本院中簡卷21頁），故原得請求之金
    額總計為3018元（1006x3=3018），其逾此部分之請求，即
    屬無據，不應准許。
四、綜上，本件原告依民法第767條第1項物上請求權及同法第82
    1條之規定，起訴請求被告應將門牌號碼臺中市○○區○○街000
    巷0號房屋騰空遷讓返還原告及全體共有人為有理由，應予
    准許，爰判決如主文第一項所示。又原告依不當得利之規定
    ，請求被告給付3018元及自110年9月13日（起訴狀繕本送達
    翌日，依本院中簡卷89頁，起訴狀繕本係於110年9月2日寄
    存送達被告，依法於110年9月12日生送達之效力）起至清償
    至止，按年息5%計算之利息，為有理由，應予准許，故判決
    如主文第二項所示。至於原告請求不當得利逾上開數額部分
    ，即屬無據，應予駁回。
五、原告陳明願供擔保，請准宣告假執行，經核就原告勝訴部分
    ，並無不合，爰酌定相當擔保金額，准許之；並依職權准被
    告供相當擔保金額後，得免為假執行。至於原告敗訴部分，
    其假執行聲請即失其依據，應予駁回。
六、本件事證已臻明確，兩造其餘攻擊防禦方法，經審酌後核與
    判決結果不生影響，爰不逐一論述，併此敘明。
肆、據上論結，本件原告之訴為一部有理由，一部無理由，依民
    事訴訟法第385條第1項前段、第79條、第390條第2項、第39
    2條第1項之規定，判決如主文。
中　　華　　民　　國　　111 　年　　5 　　月　　5 　　日
                  民事第二庭    法  官  李悌愷
正本係照原本作成。
如對本判決上訴，須於判決送達後20日內向本院提出上訴狀（須
附繕本）。如委任律師提起上訴者，應一併繳納上訴審裁判費。
中　　華　　民　　國　　111 　年　　5 　　月　　5 　　日
                                書記官  蘇文熙
附表：
編  號       土      地      坐      落        縣  市 鄉鎮市區    段 地 號  面積（平方公尺） 權利範圍 1 臺中市 烏日區 湖日段 1026  72.22 原告、許換貴、何許秀蓮各3分之1 

編  號 建號 基地坐落 建物門牌 建築材料及房屋層數 樓層面積、合計（平方公尺）    權利範圍 1 166 臺中市○○區○○段0000地號 臺中市○○區○○路000巷0號 住商用、加強磚造、2層 1層：40.99 2層：55.48 騎樓：14.49 合計：110.96   原告、許換貴、何許秀蓮各3分之1 2 869 同上 同上 住家用、磚造鐵架造 1層：13.66 2層：5.80 3層：61.27 合計：80.73   原告、許換貴、何許秀蓮各3分之1  備考 本建物係建號166主建物增建部分。